【裁判字號】    92,簡上,577
【裁判日期】    921225
【裁判案由】    回復原狀
【裁判全文】
臺灣臺北地方法院民事判決                        九十二年度簡上字第五七七號
    上  訴  人  甲○
    訴訟代理人  乙○○
    被上訴人    國泰仁愛大廈第三批Ｅ、Ｆ棟管理委員會
                            下.
    法定代理人  丙○○
當事人間請求回復原狀事件，上訴人對於中華民國九十二年七月二十二日本法院臺北
簡易庭九十一年度北簡字第一六二七五號第一審判決提起上訴，本院於九十二年十二
月十一日言詞辯論終結，判決如下：
    主  文
上訴駁回。
第二審訴訟費用由上訴人負擔。
    事  實
甲、上訴人方面：
一、聲明：
（一）原判決廢棄。
（二）被上訴人應將台北市○○路○段二六六巷十五弄二十四號地下室停車場公共走
      道頂板漏水修繕完畢。
二、陳述：除與原判決記載相同者，茲引用之外，補稱：修繕費用牽涉到修繕程度、
    方式、使用材質以及工程公司本身所要求之利潤高低，且大廈之規約內容並無對
    「重大修繕」和「一般修繕」做議決。
三、證據：援用第一審所提證據。
乙、被上訴人方面：
一、聲明：駁回上訴。
二、陳述：與原判決記載相同者，茲引用之。
三、證據：援用第一審所提證據。
    理  由
一、本件上訴人起訴主張其為國泰仁愛大廈第三批ＥＦ棟公寓大廈住戶之一，被上訴
    人為該大廈管理委員會，茲因該大廈地下室停車場之頂板公共管線嚴重漏水，多
    年來僅在區分所有權人會議上決議，但未付諸修繕行動，屢經催請被上訴人修繕
    ，被上訴人一再拖延或置之不理，爰本於公寓大廈管理條例第三十四條第一款之
    規定，求為命被上訴人應將台北市○○路○段二六六巷十五弄二十四號地下室公
    共走道頂板漏水修繕完畢。
二、被上訴人則以系爭地下室公共走道頂板有漏水現象，經中華民國營建防水技術協
    進會鑑定結果，認因地下室頂板中間施作一公共水溝，其樓板龜裂過大，造成防
    水層破壞，導致水溝內之廢水沿裂縫滲入地下室內，該會建議地下室頂板公共區
    域處防水重新翻修，翻修費用需新台幣（下同）八十五萬元。查系爭地下室頂板
    位於系爭公寓大廈之基地上，地下室頂板公共區域為該基地一部分，屬公寓大廈
    區分所有權人所共用部分，則對於地下室頂板公共區域防水重新翻修，自屬對於
    公寓大廈之重大修繕，依公寓大廈管理條例第十一條第一項、第三十一條第一項
    第二款之規定，需由區分所有權人會議決議行之（即應有區分所有權人三分之二
    以上及其區分所有權比例合計三分之二以上出席，以出席人數四分之三以上及其
    區分所有權比例占出席人數區分所有權四分之三以上同意行之），被上訴人無權
    擅自為之。是上訴人應依法先踐行區分所有權人會議，取得決議後，再由被上訴
    人依決議執行，始符合法定程序。詎上訴人未經上開程序取得決議，即逕行向被
    上訴人請求為之，為無理由等語，資為抗辯。
三、經查，上訴人為國泰仁愛大廈第三批ＥＦ棟公寓大廈區分所有權人之一，被上訴
    人為該大廈管理委員會，該大廈地下室公共走道頂板有漏水，經上訴人聲請本院
    囑託中華民國營建防水技術協進會鑑定結果，認因地下室頂板中間施作一公共水
    溝，其樓板龜裂過大，造成防水層破壞，導致水溝內之廢水沿裂縫滲入地下室內
    ，該會建議地下室頂板公共區域處防水重新翻修，其翻修費用需八十五萬元等事
    實，為兩造所不爭執，並有上訴人所提出地下室照片、管委會會議記錄、建築改
    良物所有權狀、土地所有權狀、建物登記謄本、公寓大廈管理組織報備證明為證
    ，及有鑑定報告書及本院履勘現場製有勘驗筆錄在卷可稽，自堪信為真實。
四、上訴人主張依公寓大廈管理條例第三十四條第一款規定，被上訴人應將系爭地下
    室公共走道頂板漏水修繕完畢等語，則為被上訴人所否認，並以前開情詞置辯。
    經查：
（一）按公寓大廈管理條例第十一條規定，共用部分及其相關設施之拆除、重大修繕
      或改良，應依區分所有權人會議之決議為之；所生費用，由公共基金支付或由
      區分所有權人按其共有之應有部分比例分擔。此條所謂「區分所有權人會議之
      決議」，因共用部分為組成公寓大廈之分子，而「公寓大廈之重大修繕或改良
      」，係屬應依同條例第三十一條第一項第二款所定區分所有權人會議決議事項
      之一，即應有區分所有權人三分之二以上及其區分所有權比例合計三分之二以
      上出席，以出席人數四分之三以上及其區分所有權比例占出席人數區分所有權
      四分之三以上之同意，作成決議，始可為之。又管理委員會之職務，應執行區
      分所有權人會議決議事項，同條例第三十四條第七款亦有明文。再者，內政部
      營建署八十八年五月六日八十八營署建字○第九五九二號函就公寓大廈管理條
      例第十一條及第三十四條第一款有關重大修繕及一般改良疑義，函示：「按共
      用部分、約定共用部分之修繕、管理、維護，由管理負責人或管理委員會為之
      ，另按共用部分及其相關施工拆除、重大修繕或改良，應依區分所有權人會議
      之決議為之，公寓大廈管理條例第十條第二項及第十一條業已明定，又管理委
      員會之職務，應執行區分所有權人會議決議事項，同條例第三十四條第七款業
      有規定，是有關「重大」或「一般」修繕、維護及改良之認定，應依區分所有
      權人會議為之，如認定產生異議，亦應由區分所有權人會議中議決」，有該函
      附卷可參。綜上，可知公寓大廈管理條例第三十四條有關管理委員會之職務第
      一款規定「共有及共用部分之清潔、維護、修繕及一般改良」，並不包括共用
      部分及其相關設施之拆除、重大修繕或改良在內，此部分應依同條例第十一條
      及第三十一條第一項第二款規定由區分所有權人會議決議行之。
（二）本件系爭地下室公共走道頂板漏水之修繕，依鑑定機關中華民國營建防水技術
      協進會鑑定結果，認因地下室頂板中間施作一公共水溝，其樓板龜裂過大，造
      成防水層破壞，導致水溝內之廢水沿裂縫滲入地下室內，該會建議地下室頂板
      公共區域處防水重新翻修（面積約４３０㎡），費用高達八十五萬元，縱依上
      訴人所提之東運工程有限公司之報價單，其費用亦高達五十八萬元，顯非屬一
      般修繕或改良之處理，而屬對於公寓大廈之重大修繕及改良，揆諸前開說明，
      即應依上開條例第十一條及第三十一條第一項第二款之規定由區分所有權人會
      議決議行之，管理委員會就此並無決議之權限，亦非其所得擅自為之。準此，
      上訴人主張依同條例第三十四條第一款規定，逕請求管理委員會之被上訴人將
      系爭地下室公共走道頂板漏水修繕完畢，於法有違，不應准許。
五、從而，上訴人據予提起本訴，請求被上訴人應將台北市○○路○段二六六巷十五
    弄二十四號地下室公共走道頂板漏水修繕完畢，為無理由，應予駁回。原審為上
    訴人敗訴之判決，並無不合。上訴意旨指摘原判決不當，求予廢棄改判，為無理
    由，應予駁回。
六、本件為判決基礎之事證已臻明確，兩造其餘攻擊或防禦之方法，經本院斟酌後，
    等語，資為抗辯。
七、據上論結，本件上訴為無理由，依民事訴訟法第四百三十六條之一第三項、第四
    百四十九條第一項、第七十八條，判決如主文。
中      華      民      國    九十二    年    十二    月    二十五    日
                                      民事第六庭
                                          審判長法官  林惠瑜
                                                法官  侯水深
                                                法官  郭美杏
正本係照原本作成
本判決不得上訴
中      華      民      國    九十二    年     十二     月    二十五    日
                                               書記官 陳如庭


司法院資訊處製作；財團法人民間司法改革基金會備份。
